【裁判字號】    89,訴,178
【裁判日期】    900226
【裁判案由】    侵權行為損害賠償
【裁判全文】
臺灣高等法院民事裁定                              八十九年度訴字第一七八號
      原      告    甲○○
      訴訟代理人    丁福慶律師
      複  代理人    王英傑律師
      被      告    丙○○    .
                    乙○○      住台北縣新莊市○○○路八八巷五弄十八號
右當事人間請求侵權行為損害賠償事件，本院裁定如左：
      主      文
原告之訴駁回。
訴訟費用由原告負擔。
      理      由
一、本件原告於被告偽造文書刑事訴訟程序中（本院八十九年度上訴字第二九四六號
    ）提起附帶民事訴訟，聲明求為判決被告乙○○應將台北縣新莊地政事務所就被
    告丙○○所有坐落台北縣新莊市○○段九五號，權利範圍萬分之六十，即其上七
    九０建號，門牌號碼台北縣新莊市○○街四七巷四弄二之二號房屋，於八十八年
    五月二十四日所設之抵押權登記予以塗銷，係主張被告為兄妹關係，緣丙○○之
    受僱人羅青孝於八十六年十二月六日十二時三十分許，駕駛大貨車過失撞擊原告
    ，使原告受傷。嗣經向台灣彰化地方法院訴請損害賠償，經該院於八十八年八月
    二日以八十八年度重訴字第四七號判決丙○○應連帶賠償新台幣（以下同）八百
    四十八萬二千七百二十二元確定。其後於前開民事訴訟期間，丙○○為免將來訴
    訟敗訴受強制執行，竟與乙○○就前揭房地，共同虛偽設定債權額為二百五十萬
    元之抵押權，而使公務員登載不實於所掌土地及建物登記簿之公文書，經本院刑
    事庭以共犯刑法第二百十四條之罪，分別判處徒刑確定在卷，爰依民法第一百八
    十四條、刑事訴訟法第四百八十七條第一項規定提起附帶民事訴訟，案經本院刑
    事庭裁定移送民事庭審理。
二、按刑事庭移送民事庭之附帶民事訴訟，僅移送後之訴訟程序應適用民事訴訟法，
    至移送前之訴訟行為是否合法，仍應依刑事訴訟法決定之。其於刑事庭移送前提
    起此項附帶民事訴訟，如不合前刑事訴訟法第四百八十七條所定之要件者，因其
    移送後之訴訟程序，應適用民事訴訟法，即屬民事訴訟法第二百四十九條第一項
    第六款所謂起訴不備其他要件，自應依該條款之規定，以裁定駁回之。又因犯罪
    而受損害之人，於刑事訴訟程序固得附帶提起民事訴訟，對於被告請求回復其損
    害，但其請求回復之損害，以被訴犯罪事實所生之損害為限，否則縱令得依其他
    事由，提起民事訴訟，亦不得於刑事訴訟程序附帶為此請求（最高法院六十年台
    上字第六三三號判例參照）。而所謂因犯罪而受損害之人，必其個人私權，因犯
    罪事實之侵害，致生損害者，始足當之。且其損害之發生，與加害人之不法行為
    須有因果關係，應為當然之解釋。本件依原告之主張，其對被告丙○○之請求權
    債權，係屬於他案侵權行為損害之一般金錢債權，並非以上開房地為標的之特定
    請求權，自不能認為被告間共犯之使公務員登載不實犯罪行為，對原告之特定私
    權有所侵害。是原告丙○○之一般債權人，尚難認為係被告所犯使公務員登載不
    實罪之被害人，依首開說明，自不得於刑事訴訟程序附帶為損害賠償之請求（最
    高法院八十五年台抗字第九八號裁定即明斯旨可資參照）。至原告主張被告間通
    謀虛偽意思表示而侵害其權利，係屬得否依民事訴訟程序請求之問題，非刑事附
    帶民事訴訟程序所得審究。
三、綜上，原告附帶民事訴訟之請求，尚非合法，刑事庭本應依刑事訴訟法第五百零
    二條第一項規定，以判決駁回之。刑事庭雖未予駁回而裁定移送民事庭，然原告
    於刑事庭移送前之起訴仍屬不合程式，應予裁定駁回。
四、據上論結，本件原告之訴為不合法，依民事訴訟法第二百四十九項第一項第六款
    、第九十五條、第七十八條，裁定如主文。
中      華      民      國    九十      年      二      月    二十六    日
                            臺灣高等法院民事第七庭
                                審判長法  官  張  耀  彩
                                      法  官  陳  玉  完
                                      法  官  王  仁  貴
右正本係照原本作成。
如不服本裁定，應於收受送達後十日內向本院提出抗告狀，並應繳納抗告費新台幣四
十五元正。
中      華      民      國    九十      年      三      月      五      日
                                      書記官  鄭  兆  璋


司法院資訊處製作；財團法人民間司法改革基金會備份。
